臺灣嘉義地方法院民事判決　　　　　　　　 94年度國字第1號
原　　　告　己○○
　　　　　　乙○○○
　　　　　　丙○○
　　　　　　戊○○
　　　　　　庚○○
兼　前三人
法定代理人　壬○○
共　　　同
訴訟代理人　何永福律師
複　代理人　辛○○
被　　　告　嘉義縣政府
法定代理人　丁○○
訴訟代理人　蔡碧仲律師
複　代理人　陳怡禎律師
被　　　告　東石鄉公所
法定代理人　甲○○
訴訟代理人　林德昇律師
　　　　　　顏伯奇律師
上列當事人間請求國家賠償事件，本院於民國96年3月14日言詞
辯論終結，判決如下：
    主      文
被告東石鄉公所應給付原告己○○新臺幣貳拾陸萬肆仟貳佰參拾
元、原告乙○○○新臺幣貳拾肆萬柒仟肆佰陸拾捌元、原告壬○○新臺幣貳拾肆萬肆仟肆佰柒拾參元、原告丙○○新臺幣貳拾萬
肆仟玖佰伍拾捌元、原告戊○○新臺幣貳拾貳萬陸仟壹佰捌拾伍
元、原告庚○○新臺幣貳拾肆萬零貳佰陸拾玖元及均自民國九十
四年八月九日至清償日止，按週年利率百分之五計算之利息。
原告其餘之訴駁回。
訴訟費用由被告東石鄉公所負擔五分之一，餘由原告負擔。
本判決第一項於原告己○○、乙○○○、壬○○、丙○○、戊○○、庚○○依序以新臺幣捌萬捌仟元、新臺幣捌萬貳仟元、新臺
幣捌萬壹仟元、新臺幣陸萬捌仟元、新臺幣柒萬伍仟元、新臺幣
捌萬元供擔保後，各得假執行。但被告東石鄉公所以新臺幣貳拾
陸萬肆仟貳佰參拾元、新臺幣貳拾肆萬柒仟肆佰陸拾捌元、新臺
幣貳拾肆萬肆仟肆佰柒拾參元、新臺幣貳拾萬肆仟玖佰伍拾捌元
、新臺幣貳拾貳萬陸仟壹佰捌拾伍元、新臺幣貳拾肆萬零貳佰陸
拾玖元，依序為原告己○○、乙○○○、壬○○、丙○○、戊○○、庚○○供擔保後，得免為假執行。
原告其餘假執行之聲請駁回。
    事實及理由
甲、程序方面：
    依國家賠償法請求損害賠償時，應先以書面向賠償義務機關
    請求之。賠償義務機關拒絕賠償，或自提出請求之日起逾三
    十日不開始協議，或自開始協議之日起逾六十日協議不成立
    時，請求權人得提起損害賠償之訴，國家賠償法第10條第1
    項、第11條第1項前段分別定有明文。查原告於民國94年4月
    14日向被告東石鄉公所、嘉義縣政府請求國家賠償，惟經被
    告東石鄉公所、嘉義縣政府拒絕賠償，此有嘉義縣東石鄉公
    所94年賠議字第1號拒絕賠償理由書、嘉義縣政府法賠字第1
    號拒絕賠償理由書附卷為憑，故原告自得提起本件國家賠償
    訴訟，先予敘明。
乙、實體方面：
壹、原告起訴聲明：１、被告應連帶給付原告己○○新臺幣（下
    同）897,736元、原告乙○○○858,821元、原告丙○○1,10
    9,333元、原告戊○○1,206,591元、原告庚○○1,297,217
    元、原告壬○○1,676,464元及均自起訴狀繕本送達被告之
    翌日起至清償日止，按週年利率5％計算之利息，２、均願
    供擔保，請准宣告假執行，而主張下列各情：
一、訴外人即原告之被繼承人癸○○於94年1月11日凌晨1時5分
    許，駕車行經被告東石鄉公所管理之嘉義縣東石鄉○○村○○段嘉166線0.6公里處，該道路係90度急彎之道路，則被告
    東石鄉公所、嘉義縣政府即應依道路交通標誌標線號誌設置
    規則第22條第1款、第7款規定負設置警告標誌義務。被告東
    石鄉公所、嘉義縣政府未設置警告標誌而怠於執行職務致訴
    外人癸○○跌落路旁排水溝溺斃，被告東石鄉公所、嘉義縣
    政府自應依國家賠償法（下稱國賠法）第2條第2項後段負損
    害賠償責任。又系爭路段為道路而係公有公共設施，卻未設
    置警告標誌，顯不具道路通常應有之安全性而管理有欠缺致
    侵害訴外人癸○○生命權，故被告東石鄉公所、嘉義縣政府
    亦應依國賠法第3條第1項規定負賠償責任。
二、原告己○○、乙○○○為訴外人癸○○之父、母，原告壬○○係訴外人癸○○之妻，原告丙○○、戊○○、庚○○則為
    訴外人癸○○之未成年子女，爰將原告主張之項目及金額分
    敘如下：
（一）殯葬費：
　　　180,000元由原告己○○支出。
（二）扶養費：
　  　原告丙○○、戊○○、庚○○之扶養期間均算至成年即20
    　歲前1日。原告己○○、乙○○○、壬○○均自60歲不能
      維持生活時起至平均餘命以計算其扶養期間。原告扶養費
      之計算標準以91年嘉義縣平均每戶家庭消費支出515,759
      元，除以當年度嘉義縣平均每戶3.5人係每人147,360元作
      為原告每年扶養費之請求基準。因原告請求一次給付故應
      以霍夫曼計算法扣除中間利息。訴外人癸○○尚有手足2
      人，故原告己○○、乙○○○之扶養費尚應除以3，依上
      開標準計算原告各人所得請求之扶養費如下：原告己○○
      為615,473元、原告乙○○○係717,643元、原告丙○○為
      1,218,667元、原告戊○○係1,413,182元、原告庚○○為
      1,594,435元、原告壬○○係2,152,929元。
（三）非財產上之損害賠償：
　　　訴外人癸○○為原告之經濟來源，其驟逝致原告頓失依怙
      ，其精神實感莫大痛苦，故原告每人均各請求1,000,000元
      。
三、因訴外人癸○○疏未注意車前狀況而就系爭事故有50％之過
    失，故原告上開各得請求之賠償金額應再乘以50％，計得原
    告各得請求之金額分別為原告己○○係897,736元、原告乙○○○為858,821元、原告丙○○係1,109,333元，原告戊○○為1,206,591元，原告庚○○係1,297,217元，原告壬○○
    為1,676,464元，爰依國賠法第2條第2項後段、第3條第1項
    規定各請求如上開聲明所示。
四、對被告抗辯之陳述：
（一）訴外人癸○○係行駛於嘉166線，而非行駛於圍堤。內政
      部營建署南區工程處（下稱營建署南工處）94年5月19日
      營署南字第0940024865號函所指「圍堤」之範圍及位置均
      不明確，故無法證明即為系爭路段，且依設計圖及竣工圖
      亦無法看出系爭路段為圍堤，故系爭路段仍係道路而非圍
      堤。而系爭路段既係道路，是內政部營建署95年8月4日營
      署水字第0953684316號認系爭道路為「防汛道路」之覆函
      即不可採。縱認系爭路段為防汛道路而非一般道路，惟距
      離系爭路段2公里範圍內之他條防汛道路設有：「本水防
      道路及越堤路係專供管理機關防汛、搶險運輸及維護管理
      之用，並非一般公路，一般大眾若需通行，應請慢行並自
      行注意（負責）安全」之警示牌，提醒駕駛人該路段非屬
      一般道路而係防汛道路，應小心駕駛以免發生危險，故被
      告東石鄉○○○於路旁設置防汛道路之告示牌仍構成怠於
      執行職務。被告東石鄉公所於系爭事故發生後即設置反光
      標誌，益證被告東石鄉公所確有過失。
（二）訴外人癸○○並無吸毒前科而車禍當晚亦未吸毒。內政部
      警政署刑事警察局94年2月24日刑鑑字第0940013658號鑑
      定書檢測出訴外人癸○○車禍當晚僅有微量酒精成分即0.
      029％（W/V），並未達法定酒測標準值0.25％，故其落水
      與酒精殘留無關。
貳、被告均聲明：１、原告之訴駁回，２、如受不利判決，願供
    擔保請准宣告免為假執行，而各以下列情詞置辯：
一、被告嘉義縣政府部分：
（一）系爭路段於84年11月20日竣工驗收後即交由被告東石鄉公
      所管理，被告非系爭路段之設置、管理機關，故非賠償義
      務機關。
（二）營建署南工處營署南字第0940024865號覆函謂系爭路段為
      圍堤而非供公眾通行之一般道路，故被告既無依道路交通
      標誌標線號誌設置規則設置警告標誌之義務，被告管理即
      無何失缺。訴外人癸○○擅自行駛於非供公眾通行之圍堤
      ，其就系爭事故之發生有百分之百過失，依民法第217條
      第1項規定，被告免負賠償之責。
（三）若鈞院認被告應負賠償責任，則因原告壬○○與訴外人癸○○尚育有3名子女即原告丙○○、戊○○、庚○○，故
      原告壬○○得向訴外人癸○○請求之扶養費應係1/4，原
      告壬○○此部分扶養費未除以4，實有誤算。
二、被告東石鄉公所部分：
（一）原告所主張嘉166線為系爭路段之相鄰道路而非系爭路段
      。依營建署南工處94年5月19日營署南字第0940024865號
      函，可認系爭路段為東石鄉排水工程之一部而係圍堤以防
      止外圍水入侵，保護居民生命財產安全。系爭路段既係圍
      堤而非道路，被告即無依道路交通標誌標線號誌設置規則
      第6條第1項設置警告標誌之義務，故被告未怠於執行職務
      ，其管理亦無欠缺。被告雖於系爭事故發生後即於系爭路
      段加裝反光標誌，然此係應鄉民之要求，並非謂被告管理
      即有過失。
（二）內政部營建署95年8月4日營署水字第0953684316號覆函略
      謂：系爭路段為防汛道路，係供搶災搶險及截水溝損壞修
      復之用，非屬道路交通管理處罰條例第3條所稱道路，亦
      不供一般道路使用，屬於特殊用途。依上開覆函，系爭路
      段既非道路，被告即無依道路交通標誌標線號誌設置規則
      第6條第1項設置警告標誌之義務，且法律亦無規定防汛道
      路應設置告示牌，故原告僅以他條防汛道路有設置提醒道
      路駕駛人之告示牌一節，逕認被告怠於執行職務，依法實
      屬無由。系爭防汛道路工程為臺灣省政府住宅及都市發展
      局（下稱省政府住都局）所施作，於84年完工後即交由被
      告接管，接管時防汛道路其上本即無警告標誌之設置，故
      被告雖未設置警告標誌，其管理仍無欠缺。況系爭防汛道
      路於84年11月20日完成驗收至94年1月11日止，已逾9年又
      11個月，期間並無事故發生，益徵被告管理無欠缺。
（三）系爭路段之前方尚有1條3.5公尺寬之池塘土堤，並非90度
      急彎路段，訴外人癸○○竟跌落右前方水塘，可認其駕駛
      顯有疏失；系爭事故發生時間為深夜1時5分，訴外人癸○○可能精神不濟；內政部警政署刑事警察局94年2月24日
      刑鑑字第0940013658號鑑定書檢測出訴外人癸○○落水當
      時有酒精殘留，酒醉駕車本即具有一定危險；訴外人癸○○曾有吸毒紀錄。依上開各節，可認系爭事故之發生係因
      其未安全駕駛、精神狀況不佳所致，與系爭圍堤設置、管
      理有否欠缺無相當因果關係。
參、本院判斷：
一、原告主張原告之被繼承人癸○○於94年1月11日凌晨1時5分
    許駕車行經系爭路段，因跌落路旁水池而窒息死亡。原告己○○、乙○○○為訴外人癸○○之父、母，原告壬○○係訴
    外人癸○○之妻，原告丙○○、戊○○、庚○○則為訴外人
    癸○○之未成年子女。上開各情，有臺灣嘉義地方法院檢察
    署相驗屍體證明書、戶籍謄本附卷可證，本院復依職權函嘉
    義縣警察局朴子分局調取癸○○死亡案相關卷證，經該局94
    年9月28日嘉朴警偵字第0940031449號函檢送該局分駐所呈
    報單、道路交通事故調查筆錄道路、道路交通事故現場圖、
    道路交通事故調查報告表、道路交通事故照片在卷得稽，並
    調取臺灣嘉義地方法院檢察署94年相字第44號相驗卷宗核閱
    屬實，被告東石鄉公所、嘉義縣政府對此亦不爭執，（本院
    2卷59、69頁不爭點整理結果），故應認為真實。
二、原告主張系爭急彎路段為一般道路而非圍堤，故被告東石鄉
    公所、嘉義縣政府依道路交通標誌標線號誌設置規則第22條
    第1款即應負設置警告標誌之義務；縱認系爭路段為防汛道
    路，亦應設置提醒通行民眾此為防汛道路之告示牌，故被告
    東石鄉公所、嘉義縣政府確怠於執行職務，系爭路段之設置
    、管理有欠缺，其應依國賠法第2條第2項後段、第3條第1項
    負損害賠償責任等情，則為被告東石鄉公所、嘉義縣政府否
    認而分別以上開情詞置辯，故本件應審究者為（一）被告東
    石鄉公所、嘉義縣政府之公務員是否怠於執行職務、（二）
    系爭路段是否設置、管理有欠缺、（三）訴外人癸○○之死
    亡與被告東石鄉公所、嘉義縣政府之公務員怠於執行職務、
    系爭路段設置、管理之欠缺有無相當因果關係、（四）訴外
    人癸○○與有過失之比例（本院2卷59、69頁爭點整理結果
    ），爰就被告嘉義縣政府、東石鄉公所分述如下。
三、被告嘉義縣政府部分：
    卷附營建署南工處94年5月19日營署南字第0940024865號函
    謂：「二、經查嘉義縣東石鄉（東石、猿樹村）排水改善工
    程（1/2）相關設置為排水箱涵及圍堤，並無施設道路，且
    業於84年11月20日驗收合格及移交東石鄉公所接管在案，…
    」。而本院依職權函詢內政部營建署系爭路段施設機關，經
    該署以95年8月4日營署水字第0953684316號函稱：「…嘉義
    縣東石鄉（東石、猿樹村）排水改善工程（1/2）係本署（
    前省政府住都局）82年度辦理之工程，…相關工程內容於工
    程設計完成後並邀集地方政府會商確定，83年工程完工後即
    交由東石鄉公所接管。…」，此有該函及省政府住都局81年
    9月14日（81）住都環字第8735號函、臺灣省政府建設廳81
    年9月7日（81）建6字第40803號函、82年4月29日嘉義縣東
    石鄉（東石、猿樹村）排水改善工程有關測量、設計協調會
    議紀錄在卷為證。依上開2紙函文，可知系爭路段為內政部
    營建署之前身即省政府住都局所設置，並由被告東石鄉公所
    為管理機關。而國家賠償義務機關之確定應就個別機關之法
    定職務範圍獨立觀察、分別決定，不因行政上下隸屬關係而
    當然適用政府一體原則。被告嘉義縣政府雖為被告東石鄉公
    所之上級行政機關，然彼此各有設置之法源、獨立編制、預
    算、職務範圍，而其公法上人格個別，故系爭路段既非被告
    嘉義縣政府所設置亦非由其管理，且其管理及維護亦非屬其
    法定職務範圍內，是原告依國賠法第2條第2項後段、第3條
    第1項規定請求被告嘉義縣政府負賠償責任，於法未合，而
    不可採。
四、被告東石鄉公所部分：
（一）１、經查：嘉166線係位於系爭路段之南側道路，系爭路
          段並非嘉166線，此經本院依職權履勘現場屬實，而
          有勘驗筆錄、現場照片、嘉義縣警察局朴子分局道路
          交通事故圖在卷可證，故原告主張系爭路段即係嘉16
          6線，顯屬不實，而不可採。
      ２、公務員於執行職務行使公權力時，因故意或過失不法
          侵害人民自由或權利者，國家應負損害賠償責任。公
          務員怠於執行職務，致人民自由或權利遭受損害者亦
          同。為加強道路交通管理，維護交通秩序，確保交通
          安全，制定本條例。本條例所用名詞釋義如下：一、
          道路：指公路、街道、巷衖、廣場、騎樓、走廊或其
          他供公眾通行之地方。道路於開放通行之前，應將必
          要之標誌、標線、號誌設置妥當。國賠法第2條第2項
          、道路交通管理處罰條例第1條、第3條第1款、道路
          交通標誌標線號誌設置規則第6條第1項分別定有明文
          。而國家賠償法第2條第2項後段所謂公務員怠於執行
          職務，係指公務員對於被害人個人有應執行之職務而
          怠於執行者而言。最高法院72年度臺上字第704號判
          決意旨得資參照。原告另主張系爭路段為供公眾通行
          之用而係道路交通管理處罰條例第3條第1款規定所稱
          之道路云云。惟查：
        (1)經本院函詢內政部營建署系爭路段工程設置及功能相
          關事項，經該署以營署水字第0953684316號函謂：「
          …二、…（一）本案係本署（前省政府住都局）82年
          度辦理之工程，因東石鄉東石及猿樹村社區為該鄉之
          行政、文教及商業活動中心，人口密集且地層下陷嚴
          重地勢低窪，致地面高度低於海平面平均高潮位，每
          逢雨季或颱風期間即遭海水倒灌，常積水不退造成居
          民財物損失；81年8、9月間寶莉、歐瑪颱風侵襲，造
          成該鄉嚴重災情，前省府連主席於81年8月31日巡視
          災情時，指示本署重新檢討該區排水系統並提出改善
          方案，以解決積水問題。本署隨即依據省政府建設廳
          81年9月7日（81）建6第40803號函辦理該社區之排水
          改善工程檢討，定案後於82年度由前省政府第二預備
          金及一般雨水下水道追加預算支應辦理設計，主要工
          程包括單孔矩型箱涵、U型暗溝、擋土牆及圍堤、截
          水溝，並配合另案施設防洪抽水站1座，相關工程內
          容於工程設計完成後並邀集地方政府會商確定，83年
          工程完工後即交由東石鄉公所接管。（二）旨揭工程
          係屬非都市計畫區之區域排水改善，圍堤亦參考水利
          署辦理方式，依據水利法第3條、水利法施行細則第3
          條第1、2、4款施設，其作用為阻止外圍水入侵，保
          護村落居民生命財產安全。（三）系爭圍堤上之防汛
          道路係為供搶災搶險及截水溝損壞修復之用，非屬道
          路交通管理處罰條例第3條所稱之道路，亦不供一般
          道路使用，應屬特殊用途。（四）圍堤設置係應地方
          救災救險使用考量，於83年完工後即移交東石鄉公所
          接管。…（六）１．系爭圍堤本署係參考水利署辦理
          方式，採兼具防汛道路功能設計，故堤面僅鋪設5公
          分AC面層，係屬保護措施以避免沖刷造成圍堤崩塌，
          並可供搶災搶險。２．避車道之設置係本署為考量救
          災救險車輛迴車需要所設。３．本工程83年完工後即
          交由東石鄉公所接管，系爭圍堤上之防汛道路使用情
          形，仍請洽詢管理單位東石鄉公所」。內政部營建署
          上開覆函核與卷附內政部營建署營署南字第09400248
          65號函稱：「…二、經查嘉義縣東石鄉（東石、猿樹
          村）排水改善工程（1/2）相關設置為排水箱涵及圍
          堤，並無施設道路，且業於84年11月20日驗收合格及
          移交東石鄉公所接管在案。…」相符，故可認系爭路
          段為圍堤上之防汛道路，原告空言主張其非防汛道路
          云云，惟未舉證以實其說，自不可採。
        (2)道路交通管理處罰條例第3條第1款所稱之道路：指公
          路、街道、巷衖、廣場、騎樓、走廊或其他供公眾通
          行之地方。依該條款文義並參酌同條例第1條規定之
          立法意旨在於加強道路交通管理，維護交通秩序，確
          保交通安全，可知該條例所稱「道路」係指供公眾通
          行以供交通運輸往來一般使用之道路。而依水利法第
          3條規定：「本法所稱水利事業，謂用人為方法控馭
          ，或利用地面水或地下水，以防洪、禦潮、灌溉、排
          水、洗鹹、保土、蓄水、放淤、給水、築港、便利水
          運及發展水力」，可知圍堤係用以防洪、禦潮、排水
          ，而系爭路段既屬圍堤上之防汛道路，自係水利事業
          之一部，故防汛道路即係於霪雨洪潦氾濫湮沒或於海
          岸地區潮浪災害時以供搶災搶險及截水溝損壞修復之
          特殊用途，而非供公眾通行交通運輸往來之一般用途
          ，是依照道路「功能性」之觀點復參酌道路交通管理
          處罰條例第1條之立法目的及同條例第3條第1款關於
          道路之立法定義，應認防汛道路非同條例第3條第1款
          所稱之道路，故系爭路段既非該款之「道路」，則自
          非依道路交通管理處罰條例第4條第2項規定授權而訂
          立之道路交通標誌標線號誌設置規則第6條第1項所稱
          之道路，是被告東石鄉○○○○○路段即無依道路交
          通標誌標線號誌設置規則第6條第1項規定設置標誌標
          線號誌之義務。被告東石鄉公所依法既無設置標誌標
          線號誌之義務，則無何怠於執行職務可言，原告主張
          被告東石鄉公所怠於執行職務，依法無據，而不可採
          。被告東石鄉公所辯稱其未怠於執行職務，應堪採信
          ，故原告依國賠法第2條第2項後段請求被告東石鄉公
          所負損害賠償責任，依法洵屬無由，不應准許。
（二）１、系爭路段之設置機關係內政部營建署之前身即省政府
          住都局，業如前述，縱系爭路段設置有欠缺一節屬實
          ，惟被告東石鄉公所既非設置機關，即非國賠法第3
          條第1項所定賠償義務機關，故原告此部分主張，於
          法未合，不應准許。
      ２、(1)經查：系爭防汛道路既已設置完成並移交被告東石
            鄉公所接管而用於霪雨洪潦氾濫湮沒或海岸地區潮
            浪災害時以供搶災搶險，故已開始供公務或公眾使
            用，而係國賠法第3條第1項所稱之公有公共設施。
          (2)公有公共設施因設置或管理有欠缺，致人民生命、
            身體或財產受損害者，國家應負損害賠償責任。國
            賠法第3條第1項定有明文。國賠法第3條所定公共
            設施設置或管理欠缺所生國家賠償責任之立法，旨
            在使政府對於提供人民使用之公共設施，負有維護
            通常安全狀態之義務，重在公共設施不具通常應有
            之安全狀態或功能時，其設置或管理機關是否積極
            並有效為足以防止危險或損害發生之具體行為，倘
            其設置或管理機關對於防止損害之發生，已為及時
            且必要之具體措施，即應認其管理並無欠缺，自不
            生國家賠償責任，故國賠法第3條公有公共設施之
            管理有無欠缺，須視其設置或管理機關有無及時採
            取足以防止危險損害發生之具體措施為斷。最高法
            院92年度臺上字第2672號判決意旨得資參照。經查
            ：訴外人癸○○事故發生地點之系爭防汛道路為近
            90度急彎，急彎處前臨一大排水溝即訴外人癸○○
            跌落之處，系爭防汛道路近90度急彎處之前後均無
            路燈，此經本院履勘現場屬實，而有勘驗筆錄、現
            場照片、嘉義縣警察局朴子分局道路交通事故圖附
            卷可證，本院復依職權向內政部營建署調取嘉義縣
            東石鄉（東石、猿樹村）排水改善工程（1/2）設
            計圖、竣工圖核閱屬實，被告東石鄉公所抗辯系爭
            路段旁尚有土堤故非急彎路段云云，與上開證據不
            符，無法採信。而國賠法第3條第1項所謂公有公共
            設施安全性有無欠缺應依通常情況，綜合考量公共
            設施之構造、用法、場所之環境及利用狀況等客觀
            情事而個別、具體決定之。系爭防汛道路係於霪雨
            洪潦氾濫湮沒或海岸地區潮浪災害時以供搶災搶險
            之特殊用途，業如前述。惟本院依職權履勘現場時
            ，系爭防汛道路不時有車輛經過，此有勘驗筆錄附
            卷可稽，可認系爭防汛道路實質上業供公眾通行作
            為交通運輸往來之用。系爭防汛道路管理機關即被
            告東石鄉公所理應知悉系爭防汛道路非供公眾交通
            運輸往來一般之用而係搶災搶險之特殊用途，則其
            管理上原應設置禁止進入標誌，告知民眾系爭路段
            為防汛搶險之用而非供交通運輸之用以防民眾於平
            日進入。被告東石鄉公所自承：接管以來從無其他
            人發生車禍事故，故系爭事故為訴外人癸○○駕駛
            不慎所致等語，依被告東石鄉公所上開陳述及接管
            系爭防汛道路已近10年之久，可認其知悉系爭防汛
            道路為嘉義縣東石鄉居民供為交通運輸往來之用。
            被告東石鄉公所既未封閉系爭防汛道路而容任民眾
            供為交通運輸之一般用途，其即應設置告示牌，以
            提醒民眾系爭路段因非一般道路而僅係防汛道路故
            尚不具備一般道路依法所要求安全標誌標線號誌之
            設置，若仍欲通行，則應謹慎慢行以促其通行民眾
            小心注意。惟被告東石鄉公所卻未設置上開防汛道
            路之告示牌，參以系爭路段車輛往來頻繁，一般民
            眾又非具專業水利事業背景者，何得知悉系爭路段
            非一般道路而係防汛道路；且被告東石鄉公所既容
            任民眾於平日通行系爭路段，自應於系爭事故發生
            地點即近90度急彎處設置警告標誌或設置夜間反光
            標誌以符合系爭防汛道路實際利用狀況而達通常之
            安全程度。然系爭事故發生地點即近90度急彎處前
            後均無路燈，於夜間無照明又無反光標誌情形下，
            駕駛人即易因夜間視線欠佳而行經系爭近90度急彎
            處時因無法得知系爭路段路徑方向為右彎致未能及
            時右彎而逕掉入該急彎處前方之大排水溝，是系爭
            事故發生地點之防汛路段依其實際使用狀況，顯不
            具通常應有之安全性。被告東石鄉公所就系爭事故
            發生地點之近90度急彎防汛路段，並未按其管理時
            防汛道路實際使用況狀設置警告標誌或夜間反光標
            誌，其未採取積極且及時有效足以防止危險或損害
            發生之具體措施，依上開最高法院92年度臺上字第
            2672號判決要旨，應認被告東石鄉公所之管理有欠
            缺，原告此部分主張，應堪採信，被告東石鄉公所
            辯稱管理無欠缺云云，洵無足取。
          (3)被告東石鄉公所另以：系爭防汛道路並非道路交通
            管理處罰條例第3條第1款所謂之道路，即無依道路
            交通標誌標線號誌設置規則第6條第1項設置警告標
            誌之義務；系爭防汛路段於被告東石鄉公所84年接
            管時原即無警告標誌或反光標誌之設置，被告依設
            置時原有之狀態為管理，其管理並無欠缺；系爭防
            汛道路自被告東石鄉公所接管近10年以來，其間並
            無事故發生為由，辯稱其管理無欠缺云云。惟查：
            依上開最高法院92年度臺上字第2672號判決要旨，
            可認國賠法第3條第1項因管理欠缺所生之國家賠償
            責任是否成立，其判斷標準在於公有公共設施綜合
            考量公共設施之構造、用法、場所之環境及利用狀
            況等客觀情事是否具備通常之安全狀態及管理機關
            是否已為積極有效防止危險或損害發生之具體措施
            ，而與國賠法第2條第2項後段之國家賠償責任以公
            務員是否有依法應執行之職務卻怠於執行為要件，
            二者國家賠償責任之構成要件並不相同，故被告東
            石鄉公所辯稱無依道路交通標誌標線號誌設置規則
            第6條第1項設置警告標誌之義務故管理無欠缺云云
            ，顯混淆國賠法第2條第2項後段與同法第3條第1項
            二者國家賠償責任相異之構成要件，依法洵無足取
            。被告東石鄉公所既未設置防汛道路告示牌禁止民
            眾於平日通行系爭防汛道路或促其謹慎慢行而容任
            民眾將系爭防汛道路作為交通往來運輸之用，被告
            東石鄉公所自應按系爭防汛道路實際使用情況而於
            系爭近90度急彎路段設置警告標誌及夜間反光標誌
            ，以避免通行民眾駛入近90度急彎處前方之大排水
            溝而使系爭路段具通常之安全性，故被告東石鄉公
            所辯稱於接管時即無警告標誌、反光標誌之設置故
            其管理無欠缺云云，顯忽略國賠法第3條第1項所謂
            公有公共設施管理有欠缺致其不備安全性，除應斟
            酌該公有公共設施設置時之構造、用法，尚應考量
            管理機關接管後，該公有公共設施場所之環境及實
            際利用狀況等客觀情事而個別、具體決定之，尚不
            得僅憑公有公共設施設置時之狀態而遽認管理無欠
            缺，是被告東石鄉公所抗辯於接管時並無警告標誌
            及夜間反光標誌之設置故其管理無欠缺云云，實無
            可採。又系爭防汛道路管理有無欠缺，乃係綜合考
            量公共設施之構造、用法、場所之環境及利用狀況
            等情事之客觀判斷結果，尚不得僅執系爭事故地點
            過去未曾發生事故一節，即認被告東石鄉公所管理
            無欠缺，故其辯稱系爭路段從未發生事故，其管理
            無欠缺云云，亦無足取。
（三）１、人民依國賠法第3條第1項規定請求國家賠償時，尚須
          人民之生命、身體或財產所受之損害，與公有公共設
          施之設置或管理之欠缺，具有相當因果關係，始足當
          之。亦即在公有公共設施因設置或管理有欠缺之情況
          下，依客觀之觀察，通常會發生損害者，即為有因果
          關係，如必不生該等損害或通常亦不生該等損害者，
          則不具有因果關係。最高法院84年度臺上字第1004號
          判決意旨得資參照。被告東石鄉公所以上開情詞置辯
          訴外人癸○○死亡與系爭路段管理欠缺無相當因果關
          係云云。惟查：系爭事故發生地點之路段係近90度急
          彎且前後均無路燈，業如前述，夜間行駛於此等路段
          ，在無照明設備或夜間反光標誌之情形下，駕駛人於
          通常情形即會因夜間視線不佳而不知前方路徑係向右
          彎而仍直行致逕駛入前方之大排水溝，故系爭防汛道
          路未設置警告標誌及夜間反光標誌之管理欠缺顯與訴
          外人癸○○駕車落入大排水溝而溺斃一情有相當因果
          關係。
      ２、被告東石鄉公所另以訴外人癸○○落水當時有酒精殘
          留且其曾有吸毒紀錄，夜間駕駛精神不濟抗辯無相當
          因果關係云云。然查：依卷附內政部警政署刑事警察
          局94年2月24日刑鑑字第0940013658號鑑定書固檢測
          出癸○○車禍當晚有酒精成分殘留，惟其檢測數值僅
          為0.029％（W/V），尚難憑此微量酒精成分即認訴外
          人癸○○當晚已無法安全駕駛。而縱訴外人癸○○有
          吸毒前科一情屬實，然被告東石鄉公所並未提出證據
          以證明訴外人癸○○當晚曾吸食毒品致其精神恍惚，
          故此抗辯亦難採信。而被告東石鄉公所辯稱訴外人癸○○夜間駕車精神不濟云云，僅係一己臆測之詞，而
          未舉證以實其說，自無足取。
（四）國家損害賠償，除依本法規定外，適用民法規定。損害之
      發生或擴大，被害人與有過失者，法院得減輕賠償金額，
      或免除之。而此規定於被害人之代理人或使用人與有過失
      者，準用之。國賠法第5條、民法第217條第1項、第3項分
      別定有明文。原告主張訴外人癸○○與有過失比例為50％
      ，被告東石鄉公所則辯稱與有過失比例為100％。經查：
      系爭防汛道路兩端分別連接嘉1線、嘉166線，此經本院履
      勘現場屬實，而有勘驗筆錄、現場照片在卷為證。而系爭
      防汛道路並無何指示標誌以指明路線、方向、里程、地名
      以利車輛駕駛人識別系爭路段究與何省道、鄉道連接，故
      若非當地附近居民熟稔系爭防汛道路通往何處、其路徑行
      向及路況，一般人當不敢貿然於夜間行駛於此無照明設備
      且視線欠佳亦無何路線、方向指示標誌之路段；參以本院
      履勘現場時，系爭防汛道路不時有車輛經過一情可推認，
      系爭防汛道路業成東石鄉居民一般交通往來道路，而訴外
      人癸○○為東石鄉居民，自當知悉系爭防汛道路之路線、
      行徑方向、路況，始敢於夜間完全無照明設備亦無何反光
      標誌而視線極度欠佳之情形下，仍於凌晨1時5分駛經該處
      ，顯見訴外人癸○○平日即有行經該處路段而熟稔該路段
      之路線、行徑方向、路況；訴外人癸○○於夜間行駛該處
      路段時，竟未因夜間視線欠佳而減速慢行並謹慎注意前方
      是否有彎道，卻疏未車前狀況而逕貿然直行，其與有過失
      程度實屬非輕，應認被告東石鄉公所過失比例為20％，訴
      外人癸○○與有過失程度為80％。
五、不法侵害他人致死者，對於支出醫療及增加生活上需要之費
    用或殯葬費之人，亦應負損害賠償責任。被害人對於第三人
    負有法定扶養義務者，加害人對於該第三人亦應負損害賠償
    責任。不法侵害他人致死者，被害人之父、母、子、女及配
    偶，雖非財產上之損害，亦得請求賠償相當之金額。直系血
    親相互間互負扶養之義務。夫妻互負扶養之義務，其負扶養
    義務之順序與直系血親卑親屬同，其受扶養權利之順序與直
    系血親尊親屬同。受扶養權利者，以不能維持生活而無謀生
    能力者為限。前項無謀生能力之限制，於直系血親尊親屬，
    不適用之。民法第192條第1項、第2項、第194條、第1114條
    第1款、第1116條之1、第1117條第1項、第2項分別定有明文
    。夫妻互受扶養權利之順序，既與直系血親尊親屬同，自不
    以無謀生能力為必要。最高法院79年臺上字第2629號判例得
    資參照。被告東石鄉○○○○○路段管理有欠缺致系爭路段
    按其實際使用情況未具通常之安全性，且此與訴外人癸○○
    死亡間有相當因果關係，業如前述，故被告東石鄉公所自應
    依國賠法第3條第1項負賠償責任。依國賠法第5條適用民法
    規定，故原告所得主張之賠償項目及金額分別審酌如下：
（一）殯葬費：
      本院細核卷附原告己○○所提葬儀費支出收據上所載費用
      項目，確係收殮及埋葬費用所必要；且參酌訴外人癸○○
      為國中畢業，生前受僱從事殺雞工作，月薪約30,000元之
      身分、地位及訴外人癸○○住居地即嘉義縣東石鄉溪下村
      當地之喪禮習俗及宗教儀式，本院認原告己○○所支出之
      費用項目亦符合當地風俗之追悼儀式，被告東石鄉公所對
      此亦未爭執，故此部分180,000元應予准許。惟此金額尚
      應乘以被告東石鄉公所20％過失比例，故原告己○○得請
      求36,000元（180000*20％＝36000）。
（二）扶養費：
  １、原告主張應依91年臺灣省男性女性簡易生命表及嘉義縣91
      年平均每戶家庭消費支出與每戶平均人數作為計算原告所
      得請求扶養費之基準，惟訴外人癸○○係94年間死亡，故
      應以94年臺灣省男性女性簡易生命表及嘉義縣94年平均每
      戶家庭消費支出與每戶平均人數作為計算基準，先予敘明
      。
  ２、(1)原告己○○：
        原告己○○為45年4月16日生，其於94年1月11日訴外人
        癸○○死亡時係48歲，且其名下僅有出廠年份為88年之
        福特六和汽車1輛，應認原告己○○自勞動基準法第54
        條第1項第1款規定60歲強制退休年齡時起即不能自己維
        持生活而有受扶養之權利。依卷附94年臺灣省男性簡易
        生命表所示，原告己○○於94年尚有餘命29.57年，而
        卷附嘉義縣94年平均每戶家庭消費支出為539,274元，
        每戶平均為3.2人，故計得嘉義縣每人每年平均消費支
        出為168,523元（539,274/3.2＝168,523，元以下4捨5
        入）。而依卷附戶籍謄本所示原告己○○除訴外人癸○○外，尚有另2名兒子即訴外人子○○、丑○○，而依
        上開民法第1116條之1規定，原告乙○○○亦應對原告
        己○○負扶養義務。依卷附稅務電子閘門財產所得調件
        明細表，尚不足認扶養義務人即訴外人癸○○、子○○
        、丑○○與原告乙○○○4人間彼此之經濟能力顯有差
        異，故上開4人應平均分擔扶養原告己○○之義務。如
        後附計算式依霍夫曼計算法計出金額後除以4並乘以被
        告東石鄉公所20％過失比例計得原告己○○所得請求之
        扶養費為108,230元。
      (2)原告乙○○○：
        原告乙○○○為48年5月25日生，其於94年1月11日訴外
        人癸○○死亡時係45歲，且依卷附稅務電子閘門財產所
        得調件明細表其名下除93年薪資所得156,000元及94年
        股利所得27元外，並無其他財產，故應認原告乙○○○
        自勞動基準法第54條第1項第1款規定60歲強制退休年齡
        時起即不能自己維持生活而有受扶養之權利。依卷附94
        年臺灣省女性簡易生命表所示，原告乙○○○於94年尚
        有餘命37.05年，而嘉義縣94年每人每年平均消費支出
        為168,523元，業如前述。而依卷附戶籍謄本所示原告
        乙○○○除訴外人癸○○外，尚有另2名兒子即訴外人
        子○○、丑○○，而依上開民法第1116條之1規定，原
        告己○○亦應對原告乙○○○負扶養義務。依卷附稅務
        電子閘門財產所得調件明細表，尚不足認扶養義務人即
        訴外人癸○○、子○○、丑○○與原告己○○4人間彼
        此之經濟能力顯有差異，故上開4人應平均分擔扶養原
        告乙○○○之義務。如後附計算式依霍夫曼計算法計出
        金額後除以4並乘以被告東石鄉公所20％過失比例計得
        原告乙○○○所得請求之扶養費為127,468元。
      (3)原告壬○○：
        原告壬○○為65年9月7日生，其於94年1月11日訴外人
        癸○○死亡時係28歲，且依卷附稅務電子閘門財產所得
        調件明細表所示，其名下除93年薪資所得112,200元及9
        4年薪資所得93,280元外，並無其他財產，故應認原告
        壬○○自勞動基準法第54條第1項第1款規定60歲強制退
        休年齡時起即不能自己維持生活而有受扶養之權利。依
        卷附94年臺灣省女性簡易生命表所示，原告壬○○於94
        年尚有餘命53.32年，而嘉義縣94年每人每年平均消費
        支出為168,523元，業如前述。於原告壬○○60歲時，
        其子女即原告丙○○、戊○○、庚○○亦已成年，若訴
        外人癸○○未因本件事故而身亡，原告丙○○、戊○○
        、庚○○應依民法第1114條第1款；訴外人癸○○應依
        第1116條之1而均對原告壬○○負扶養義務，故原告壬○○之扶養義務人有4人。因無證據足以證明上開4名扶
        養義務人間彼此經濟能力顯有差異，故上開4人應平均
        分擔扶養原告壬○○之義務。如後附計算式依霍夫曼計
        算法計出金額後除以4並乘以被告東石鄉公所20％過失
        比例計得原告壬○○所得請求之扶養費為124,473元。
      (4)原告丙○○：
        原告丙○○係84年10月2日生，於訴外人癸○○94年1月
        11日死亡時至原告丙○○成年，尚有10年8月又21日而
        係128個月又21日，而嘉義縣94年每人每年平均消費支
        出為168,523元，故平均月消費支出為14,044元（16852
        3/12＝14044，元以下4捨5入）。因原告壬○○對原告
        丙○○亦負扶養義務，故如後附計算式依霍夫曼計算法
        計出金額後除以2並乘以被告東石鄉公所20％過失比例
        計得原告丙○○所得請求之扶養費為144,958元。
      (5)原告戊○○：
        原告戊○○係86年9月30日生，於訴外人癸○○94年1月
        11日死亡時至原告戊○○成年，尚有12年8月又19日而
        係152個月又19日。嘉義縣94年每人平均月消費支出為
        14,044元，業如前述，因原告壬○○對原告戊○○亦負
        扶養義務，故如後附計算式依霍夫曼計算法計出金額後
        除以2並乘以被告東石鄉公所20％過失比例計得原告戊○○所得請求之扶養費為166,185元。
      (6)原告庚○○：
        原告庚○○係88年2月22日生，於訴外人癸○○94年1月
        11日死亡時至原告庚○○成年，尚有14年1月又11日而
        係169個月又11日。嘉義縣94年每人平均月消費支出為
        14,044元，業如前述，因原告壬○○對原告庚○○亦負
        扶養義務，故如後附計算式依霍夫曼計算法計出金額後
        除以2並乘以被告東石鄉公所20％過失比例計得原告庚○○所得請求之扶養費為180,269元。
（三）非財產上損害賠償：
      (1)原告己○○、乙○○○於訴外人癸○○死亡時均僅40餘
      歲，而訴外人癸○○死亡時僅28歲，原告己○○、乙○○○於含飴弄孫之際，長子癸○○突意外身亡而天人永隔，
      原告2人自是哀痛逾恆。原告壬○○於訴外人癸○○死亡
      時亦僅28歲，面對丈夫正值中壯年即因車禍意外身故，未
      來尚須獨力扶養稚幼之原告丙○○、戊○○、庚○○，自
      必感椎心之痛而其精神有莫大痛苦。原告丙○○、戊○○
      、庚○○於稚齡之際即突失父親呵護，其精神亦感一定程
      度之痛苦。(2)原告己○○國中畢業，以打零工為生，收入
      不固定，月薪約20,000元，92年無申報所得資料，93年薪
      資所得204,000元，94年無申報所得資料，名下僅有汽車1
      輛。原告乙○○○國小畢業，以殺雞為生，收入亦不固定
      ，月薪約18,000元，92年無申報所得資料，93年薪資所得
      156,000元，94年僅有股利所得27元，名下無不動產。原
      告壬○○高中畢，工廠女工，月薪約18,000元，92年無申
      報所得資料，93年薪資所得112,200元，94年薪資所得93,
      280元，名下無不動產。原告丙○○、戊○○、庚○○均
      在就學而無收入，且其名下均無不動產。本院審酌上開(1)
      、(2)原告精神上各所受痛苦程度、原告職業、教育程度、
      身分、地位、經濟情況及被告東石鄉公所管理欠缺程度、
      認原告己○○、乙○○○、壬○○各得請求600,000元，
      原告丙○○、戊○○、庚○○各得請求300,000元。而因
      被告東石鄉公所之過失比例為20％，故上開金額尚須乘以
      該過失比例，是己○○、乙○○○、壬○○各得請求120,
      000元，原告丙○○、戊○○、庚○○各得請求60,000元
      。（一）、（二）、（三）合計原告己○○得請求264,23
      0元、原告乙○○○得請求247,468元、原告壬○○得請求
      244,473元、原告丙○○得請求204,958元、原告戊○○得
      請求226,185元、原告庚○○得請求240,269元，原告各逾
      此範圍之請求，依法無由，不應准許。
六、綜前所述，原告己○○、乙○○○、壬○○、丙○○、戊○○、庚○○依國賠法第3條第1項之法律關係請求被告東石鄉
    公所給付原告己○○264,230元、原告乙○○○247,468元、
    原告壬○○244,473元、原告丙○○204,958元、原告戊○○
    226,185元、原告庚○○240,269元及均自起訴狀繕本送達被
    告東石鄉公所（94年8月8日）之翌日起（即同年月9日）至
    清償日止，按週年利率5%計算之利息，為有理由，應予准許
    ，原告各逾上開範圍之請求，依法洵屬無由，而應予駁回。
肆、因本件事實業臻明確，故兩造其餘攻擊、防禦方法及所提證
    據，即無須再予審酌，爰未逐一論述，附此敘明。
伍、本件原告勝訴部分，兩造均陳明願供擔保請准宣告假執行、
    免為假執行，經審核後分別酌定相當擔保金額准許之。至於
    原告敗訴部分之假執行聲請，即因訴之駁回而失依據，故併
    予駁回。
陸、結論：原告之訴一部為有理由，一部為無理由，依民事訴訟
    法第79條、第85條第1項前段、第390條第2項、第392條第2
    項、第3項，判決如主文。
中　　華　　民　　國　　96　　年　　3　　月　　28　　日
                民二庭審判長法　官　黃茂宏
                            法  官  林福來
                            法  官  陳琪媛
以上正本係照原本作成
如對本判決上訴須於判決送達後20日內向本院提出上訴狀
中　　華　　民　　國　　96　　年　　3　　月　　28　　日
                            書記官　林柑杏
計算式：
１、原告己○○：108,230元
    扶養期間：17.57年
    48+29.57＝77.57，77.57-60＝17.57
    霍夫曼係數：12.00000000
    年別5%複式霍夫曼計算法（第一年不扣除中間利息），其計
    算式為：[168523*12.00000000（此為應受扶養17年之霍夫曼
    係數）+168523*0.57*（13.00000000-00.00000000）]=0000
    000（小數點以下4捨5入）
    因原告己○○之扶養義務人含訴外人癸○○在內有4人，故原
    告己○○所得請求之扶養費需除以4，並乘以被告東石鄉公
    所20%過失比例而為108,230元（0000000/4*20％＝108230
    ，元以下4捨5入）。
２、原告乙○○○：127,468元
    扶養期間：22.05年
    45+37.05＝82.05，82.05-60＝22.05
    霍夫曼係數：15.00000000
    年別5%複式霍夫曼計算法（第一年不扣除中間利息），其計
    算式為：[168523*15.00000000（此為應受扶養22年之霍夫曼
    係數）+168523*0.05*（15.00000000-00.00000000）]=0000
    000（小數點以下4捨5入）
    因原告乙○○○之扶養義務人含訴外人癸○○在內有4人，
    故原告乙○○○所得請求之扶養費需除以4，並乘以被告東
    石鄉公所20%過失比例而為127,468元（0000000/4*20％＝12
    7468，元以下4捨5入）
３、原告壬○○：124,473元
    扶養期間：21.32年
    28+53.32＝81.32，81.32-60＝21.32
    霍夫曼係數：14.00000000
    年別5%複式霍夫曼計算法（第一年不扣除中間利息），其計
    算式為：[168523*14.00000000（此為應受扶養21年之霍夫曼
    係數）+168523*0.32*（15.00000000-00.00000000）]=0000
    000（小數點以下4捨5入）
    因原告壬○○之扶養義務人含訴外人癸○○在內有4人，故
    原告壬○○所得請求之扶養費需除以4，並乘以被告東石鄉
    公所20%過失比例而為124,473元（0000000/4*20％＝124473
    ，元以下4捨5入）
４、原告丙○○：144,958元
    扶養期間：128個月又21日
  (1)128個月部分：
    128個月霍夫曼係數：102.00000000
    月別5/12%複式霍夫曼計算法（第一個月不扣除中間利息），
    其計算式為：[14044*102.00000000（此為應受扶養128月之
    霍夫曼係數）]=0000000（小數點以下4捨5入）
  (2)21日部分：
    129個月霍夫曼係數：103.00000000
    月別5/12%複式霍夫曼計算法（第一個月不扣除中間利息）
    ，其計算式為：[14044*103.00000000（此為應受扶養129月
    之霍夫曼係數）]=0000000（小數點以下4捨5入）
  △故21日扶養費為（0000000-0000000）÷30×21＝6411（元
    以下4捨5入）
    (1)+(2)＝0000000
    因原告丙○○之扶養義務人除訴外人癸○○外尚有原告壬○○，故原告丙○○所得請求之扶養費需除以2，並乘以被告
    東石鄉公所20%過失比例而為144,958元（0000000/2*20％＝
    144958，元以下4捨5入）
５、原告戊○○：166,185元
    扶養期間：152個月又19日
  (1)152個月部分：
    152個月霍夫曼係數：117.00000000
    月別5/12%複式霍夫曼計算法（第一個月不扣除中間利息），
    其計算式為：[14044*117.00000000（此為應受扶養152月之
    霍夫曼係數）]=0000000（小數點以下4捨5入）
  (2)19日部分：
    153個月霍夫曼係數：118.00000000
    月別5/12%複式霍夫曼計算法（第一個月不扣除中間利息），
    其計算式為：[14044*118.00000000（此為應受扶養153月之
    霍夫曼係數）]=0000000（小數點以下4捨5入）
  △故19日扶養費為（0000000-0000000）÷30×19＝5445（元
    以下4捨5入）
    (1)+(2)＝0000000
    因原告戊○○之扶養義務人除訴外人癸○○外尚有原告壬○○，故原告戊○○所得請求之扶養費需除以2，並乘以被告
    東石鄉公所20%過失比例而為166,185元（0000000/2*20％＝
    166185，元以下4捨5入）
６、原告庚○○：180,269元
    扶養期間：169個月又11日
  (1)169個月部分：
    169個月霍夫曼係數：128.00000000
    月別5/12%複式霍夫曼計算法（第一個月不扣除中間利息），
    其計算式為：[14044*128.00000000（此為應受扶養169月之
    霍夫曼係數）]=0000000（小數點以下4捨5入）
  (2)11日部分：
    170個月霍夫曼係數：128.00000000
    月別5/12%複式霍夫曼計算法（第一個月不扣除中間利息），
    其計算式為：[14044*128.00000000（此為應受扶養170月之
    霍夫曼係數）]=0000000（小數點以下4捨5入）
  △故11日扶養費為（0000000-0000000）÷30×11＝3022（元
    以下4捨5入）
    (1)+(2)＝0000000
    因原告庚○○之扶養義務人除訴外人癸○○外尚有原告壬○○，故原告庚○○所得請求之扶養費需除以2，並乘以被告
    東石鄉公所20%過失比例而為180,269元（0000000/2*20％＝
    180269，元以下4捨5入）
